【裁判字號】    98,訴,1575
【裁判日期】    981130
【裁判案由】    確認本票債權不存在等
【裁判全文】
臺灣板橋地方法院民事判決              98年度訴字第1575號
原      告  丙○○
被      告  甲○○（原名吳兩福.
訴訟代理人  黃安然律師
上列當事人間請求確認本票債權不存在等事件，經本院於民國98
年11月26日言詞辯論終結，判決如下：
    主  文
本院九十八年度司執字第五二六四○號強制執行事件所為之強制
執行程序應予撤銷。
訴訟費用由被告負擔。
    事實及理由
一、本件原告起訴主張：
  (一)緣訴外人乙○○於民國97年3 月6 日持其所簽發，背面有偽
    造之原告印文背書，面額為新台幣（下同）75萬元之本票1
    紙，向被告調借同額現款，詎嗣後乙○○竟未還款，被告乃
    持系爭本票聲請裁定准予強制執行，並經台灣台北地方法院
    以97年度票字第39231 號民事裁定准予強制執行，再由被告
    持上開裁定向  鈞院聲請強制執行，經  鈞院以98年司執字
    第52640 號強執執行事件受理，扣押原告原告每月之薪資所
    得1/3 。
  (二)按「執行名義成立後，如有消滅或妨礙債權人請求之事由發
    生，債務人得於強制執行程序終結前，向執行法院對債權人
    提起異議之訴。如以裁判為執行名義時，其為異議原因之事
    實發生在前訴訟言詞辯論終結後者，亦得主張之。執行名義
    無確定判決同一之效力者，於執行名義成立前，如有債權不
    成立或消滅或妨礙債權人請求之事由發生，債務人亦得於強
    制執行程序終結前提起異議之訴。」強制執行法第14條第1
    、2 項定有明文。被告據以強制執行之系爭本票係訴外人乙
    ○○以原告名義偽造，被告並於原告之本票債務不存在，自
    不得據以強制執行。
  (三)為此，提起債務人異議之訴，請求撤銷  鈞院98年度司執字
    第52640 號清償票款強制執行事件之強制執行程序。
二、被告則抗辯：
  (一)原告於收受台灣台北地方法院97年度票字第39231 號民事裁
    定後，並於10日為法定期間內抗告，該裁定業經確定，而本
    件並無消滅或妨害被告請求之事由發生（如清償或同意展期
    等），則被告聲請強制執行扣押原告每月之薪資1/3 ，於法
    有據。
  (二)原告與訴外人乙○○為夫妻關係，且未能舉證證明乙○○偽
    造之事實，復為系爭本票之背書人，則原告請求撤銷強制執
    行程序，顯無理由。
  (三)為此，請求駁回原告之訴。
三、兩造不爭執之事實：
    訴外人乙○○曾持其於97年3 月6 日簽發，背面有之原告印
    文背書，面額為75萬元之本票1 紙向被告借款，嗣乙○○未
    還款，被告乃持系爭本票聲請裁定准予對原告強制執行，並
    經台灣台北地方法院以97年度票字第39231 號民事裁定准予
    強制執行，被告乃持上開裁定向本院聲請強制執行，由本院
    以98年度司執字第52640 號強制執行事件受理，扣押原告每
    月之薪資所得1/3 。
四、本件爭點與本院判斷：
  (一)按「本票是否真實，應由執票人負證明之責，故發票人主張
    本票係偽造，依非訟事件法第101 條第1 項規定對執票人提
    起確認本票係偽造或不存在之訴者，自應由執票人就本票為
    真正之事實，先負舉證之責。」、「當事人主張有利於己之
    事實者，就其事實有舉證之責，民事訴訟法第277 條定有明
    文。本件被上訴人提出蓋有嘉○華公司圓形戳印之訂房單及
    支票，主張上訴人之前身嘉○華公司積負其房租。上訴人則
    否認該圓形戳印為其印章。依上說明，應由被上訴人負證明
    該圓形戳印為真正之責。原審竟謂，上訴人主張背書為偽造
    ，未舉證以實其說，認被上訴人之主張為真正。自屬違法。
    」最高法院70年度台上字第1016號、76年度台上字第1881號
    判決分別著有明文。查原告已否認系爭本票背面之印文為其
    蓋用，而係遭他人所偽造，則被告自應負請明系爭背面印文
    真正之責任，而被告既未能舉證證明，徒以：原告未能舉證
    證明系爭本票背面之印文係遭偽造云云置辯，揆諸前揭最高
    法院判決要旨，顯無可採。
  (二)按「執行名義成立後，如有消滅或妨礙債權人請求之事由發
    生，債務人得於強制執行程序終結前，向執行法院對債權人
    提起異議之訴。如以裁判為執行名義時，其為異議原因之事
    實發生在前訴訟言詞辯論終結後者，亦得主張之。執行名義
    無確定判決同一之效力者，於執行名義成立前，如有債權不
    成立或消滅或妨礙債權人請求之事由發生，債務人亦得於強
    制執行程序終結前提起異議之訴。」強制執行法第14條第1
    、2 項定有明文。查被告據以強制執行之台灣台北地方法院
    97年度票字第39231 號民事裁定係屬非訟裁定，並無與確定
    判決有同一之效力，雖原告所持系爭本票因遭偽造而債權不
    存在之事由，係於執行名義成立前即已存在，仍得據以提出
    債務人異議之訴，法條文義甚明。則原告據以請求撤銷本院
    98年度司執字第52640 號清償票款強制執行事件之強制執行
    程序，核屬有據。
五、從而，原告提起債務人異議之訴，請求撤銷本院98年度司執
    字第52640 號清償票款強制執行事件之強制執行程序，為有
    理由，應予准許。
六、結論：原告之訴為有理由，依民事訴訟法第78條，判決如主
    文。
中    華    民    國    98    年    11    月    30    日
                  民事第三庭    法  官  何君豪
以上正本係照原本作成。
如對本判決上訴，須於判決送達後20日內向本院提出上訴狀。
中    華    民    國    98    年    11    月    30    日
                                書記官  黃琴茜


司法院資訊處製作；財團法人民間司法改革基金會備份。
